臺灣臺中地方法院小額民事判決
　　　　　　 111年度沙小字第548號
原      告  富邦產物保險股份有限公司

法定代理人  賴榮崇  
訴訟代理人兼送達代收人
            何正偉  
訴訟代理人  林揚軒  
複代理人    蘇庭頤  
被      告  劉文演  
            台中汽車客運股份有限公司

法定代理人  李博文  
訴訟代理人  林源哲  
上列當事人間請求侵權行為損害賠償(交通)事件，本院於民國11
1年10月25日言詞辯論終結，判決如下：
    主      文
被告甲○○應給付原告新臺幣21,832元，及自民國111年6月18日起
至清償日止，依照週年利率5％計算之利息。
原告其餘之訴駁回。
訴訟費用新臺幣1,000元，由被告甲○○負擔新臺幣773元，餘由原
告負擔。
本判決原告勝訴部分，得假執行。但被告甲○○如以新臺幣21,832
元為原告預供擔保後，得免為假執行。
    事實及理由
一、本件被告甲○○經合法通知，未於言詞辯論期日到場，核無民
    事訴訟法第386條各款所列情形，爰依原告之聲請，由其一
    造辯論而為判決。
二、原告主張：
（一）被告甲○○於民國109年7月13日，駕駛車牌號碼000-0000號
      營業大客車，行經臺中市南屯區忠勇路與向上路口處，未
      注意車前狀況，以致碰撞原告承保，由訴外人洪大鈞駕駛
      訴外人朝陽小客車租賃股份有限公司所有之車牌號碼000-
      0000號租賃小客車（下稱系爭車輛），經臺中市政府警察
      局第四分局第四交通分隊處理，被告甲○○駕駛前述車輛應
      負賠償責任，而被告甲○○於系爭事故發生當時為被告台中
      汽車客運股份有限公司之受僱人，且係在執行職務期間所
      發生本件交通事故，故被告台中汽車客運股份有限公司亦
      應負連帶賠償責任。系爭車輛送修，共支出修復費用新臺
      幣（下同）28,236元（包括零件19,496元及工資8,740元
      ），原告已依約賠付被保險人，依保險法第53條之規定，
      原告取得代位求償權。為此，依侵權行為及保險代位之法
      律關係提起本件訴訟請求被告連帶給付。並請求法院判決
      ：被告應連帶給付原告28,236元，及自起訴狀繕本送達次
      日起至清償日止依照年息5％計算之利息。訴訟費用由被告
      共同負擔。 
（二）對被告台中汽車客運股份有限公司抗辯之意見：原告於9
      月才知道被告甲○○受僱於被告台中汽車客運股份有限公司
      ，故於9月5日追加台中汽車客運股份有限公司為被告，主
      張無時效消滅。
三、被告抗辯：
（一）被告台中汽車客運股份有限公司：原告於109年7月13日發
      生車禍當時已知有損害並為請求權人，卻遲至111年9月5
      日始對被告台中汽車客運股份有限公司追加起訴，已逾2
      年之時效期間。且車禍發生時，被告甲○○駕駛之車輛即標
      示「台中客運」，原告不應該不清楚。
（二）被告甲○○未於言詞辯論期日到場，亦未提出書狀作何聲明
    或陳述。
四、得心證之理由：
（一）原告主張上述系爭車輛因本件車禍受損，且系爭車輛經送
      修復，維修費用總計28,236元（包括零件19,496元及工資
      8,740元）之事實，已據其提出道路交通事故現場圖、行
      車執照、駕駛執照、汽（機）車險理賠申請書、估價單、
      相片、統一發票等為證，復有本院主動向臺中市政府警察
      局第四分局調閱之本件交通事故全案卷宗資料在卷可查。
      此部分且為到場之被告台中汽車客運股份有限公司所未爭
      執，本件經調查證據之結果，可信原告之主張屬實。
（二）「汽車行駛時，駕駛人應注意車前狀況及兩車並行之間隔
      ，並隨時採取必要之安全措施」道路交通安全規則第94條
      第3項定有明文。本件被告甲○○駕駛車輛未注意上開規定
      ，致因閃避其他車輛而碰撞對向停等紅燈之訴外人洪大鈞
      駕駛之車輛，造成訴外人朝陽小客車租賃股份有限公司所
      有系爭車輛受損，既可認定，則被告甲○○應注意能注意，
      而未注意上揭規定，致肇本件車禍，自有過失，足以認定
      。
（三）因故意或過失，不法侵害他人之權利者，負損害賠償責任
      ；汽車、機車或其他非依軌道行駛之動力車輛，在使用中
      加損害於他人者，駕駛人應賠償因此所生之損害。但於防
      止損害之發生，已盡相當之注意者，不在此限，民法第18
      4條第1項前段、第191條之2分別定有明文。查，被告甲○○
      就本件肇事發生既有過失，自應對被害人即訴外人朝陽小
      客車租賃股份有限公司所受車輛損害負侵權行為損害賠償
      責任。
（四）不法毀損他人之物者，被害人得請求賠償其物因毀損所減
      少之價額；負損害賠償責任者，除法律另有規定或契約另
      有訂定外，應回復他方損害發生前之原狀。因回復原狀而
      應給付金錢者，自損害發生時起，加給利息。第1項情形
      ，債權人得請求支付回復原狀所必要之費用，以代回復原
      狀。為民法第196條、第213條所明定。又請求賠償物被毀
      損所減少之價值，得以修護費用為估價標準，但以必要者
      為限，例如修理材料費以新品換舊品應予折舊（最高法院
      77年5月17日77年度第9次民事庭會議決議參照）。查，本
      件被告過失不法毀損系爭車輛，已如上述，依前開規定，
      自應負侵權行為損害賠償責任，則以修復金額作為賠償金
      額，自屬有據。又系爭車輛之零件修理既係以新零件更換
      破損之舊零件，依上開說明，自應將零件折舊部分予以扣
      除。查系爭車輛受損而支出修理費用計28,236元（包括零
      件19,496元及工資8,740元）。其中零件部分，依行政院
      所頒固定資產耐用年數表及固定資產折舊率之規定，【運
      輸業用客車、貨車】之耐用年數為4年，依定率遞減法每
      年折舊1000分之438，另依營利事業所得稅查核準則第95
      條第6項規定「 固定資產提列折舊採用定率遞減法者，以
      1 年為計算單位，其使用期間未滿1 年者，按實際使用之
      月數相當於全年之比例計算之，不滿1月者，以1月計」，
      上開原告承保車輛自出廠日108年（即西元2019年）11月
      ，迄本件車禍發生時即109年7月13日，已使用0年9月，則
      零件扣除折舊後之修復費用估定為13,092元（詳如附表之
      計算式）。再加計不計算折舊之工資8,740元後，系爭車
      輛維修費用之損害應為21,832元（計算式：13092＋8740=2
      1832）。
（五）按時效完成後，債務人得拒絕給付，民法第144條第1項定
      有明文。又因侵權行為所生之損害賠償請求權自請求權人
      知有損害及賠償義務人時起，2年間不行使而消滅，民法
      第197條第1項前段定有明文。又按保險法第53條第1項所
      定之「保險人代位權」，固屬法律規定之債權移轉，無待
      乎被保險人另為移轉行為，惟其為「債之移轉」之性質究
      無不同，故保險人依該條項規定代位行使被保險人對於第
      三人之損害賠償請求權時，該第三人即得適用民法第299
      條第1項規定，援引其於受通知時所得對抗被保險人之事
      由，對抗保險人，最高法院89年度台上字第1853號判決可
      資參照。本件原告雖主張其追加被告台中汽車客運股份有
      限公司並未罹於時效云云，然被告甲○○發生車禍時所駕駛
      之車輛為甲類大客車，其車體上即標示「台中客運」，此
      有現場照片附卷可查，則原告之承保人於發生車禍事故之
      109年7月13日即可知被告甲○○係受僱於被告台中汽車客運
      股份有限公司之公車司機，則本件車禍之侵權行為請求權
      應自109年7月14日起算，其二年之時效乃至111年7月13日
      止，原告遲至111年9月6日本院行言詞辯論程序中，始具
      狀向本院請求追加被告台中汽車客運股份有限公司，已逾
      二年之請求權時效，是被告台中汽車客運股份有限公司以
      原告之請求權已罹於時效而消滅，提出時效之抗辯，原告
      即因未於二年間行使請求權，依前引法條說明已不得再行
      請求，原告對被告台中汽車客運股份有限公司之請求為無
      可採。
（六）被保險人因保險人應負保險責任之損失發生，而對於第三
      人有損失賠償請求權者，保險人得於給付賠償金額後，代
      位行使被保險人對於第三人之請求權，但其所請求之數額
      ，以不逾賠償金額為限，保險法第53條第1項規定甚明。
      又損害賠償祇應填補被害人實際損害，保險人代位被害人
      請求損害賠償時，依保險法第53條第1項規定，如其損害
      額超過或等於保險人已給付之賠償金額，固得就其賠償之
      範圍，代位請求賠償，如其損害額小於保險人已給付之賠
      償金額，則保險人所得代位請求者，應祇以該損害額為限
      （最高法院65年臺上字第2908號民事判例可資參照）。本
      件原告因承保之系爭車輛遭被告甲○○過失不法毀損，固已
      給付賠償金額28,236元，但因被告甲○○就系爭車輛之損害
      應賠償之金額僅21,832元，已如前述，則原告依保險法第
      53條第1項規定代位請求被告甲○○賠償之範圍，亦僅得以
      該等損害額為限。
（七）給付無確定期限者，債務人於債權人得請求給付時，經其
      催告而未為給付，自受催告時起，負遲延責任。其經債權
      人起訴而送達訴狀，或依督促程式送達支付命令，或為其
      他相類之行為者，與催告有同一之效力，民法第229條第2
      項定有明文。又遲延之債務，以支付金錢為標的者，債權
      人得請求依法定利率計算之遲延利息。但約定利率較高者
      ，仍從其約定利率；應付利息之債務，其利率未經約定，
      亦無法律可據者，週年利率為5％，民法第233條第1項及第
      203條亦有明文。本件原告對被告甲○○之前揭損害賠償債
      權，既經原告起訴而送達訴狀，被告甲○○迄未給付，當應
      負遲延責任。是原告請求被告甲○○給付自起訴狀繕本送達
      被告甲○○次日即111年6月18日起至清償日止，依照週年利
      率5％計算之法定遲延利息，核屬有據，應予准許。
（八）綜上所述，原告依侵權行為及保險代位之法律關係，請求
      被告甲○○給付原告21,832元，及自111年6月18日起至清償
      日止，依照週年利率5％計算之利息，為有理由，應予准許
      。至原告逾此範圍之請求，為無理由，應予駁回。
五、本件原告勝訴部分係民事訴訟法第436條之8適用小額訴訟程
    序所為被告敗訴之判決，應依同法第436條之20規定，就本
    件原告勝訴部分依職權宣告假執行；並依同法第436條之23
    準用第436條第2項，適用同法第392條第2項規定，本院爰依
    職權酌定相當擔保金額宣告被告甲○○為原告預供擔保後，得
    免為假執行。
六、訴訟費用之負擔：依民事訴訟法第436條之19及第79條，確
    定本件訴訟費用額為1,000元（即原告所繳納之第一審裁判
    費），並由被告甲○○負擔其中之773元，餘由原告負擔。
中　　華　　民　　國　　111 　年　　10　　月　　8 　　日
                        臺灣臺中地方法院沙鹿簡易庭
                            法  官  劉國賓
以上為正本，係照原本作成。
如不服本判決，應於送達後廿日內，以判決違背法令為理由，向
本院提出上訴狀並表明上訴理由（上訴理由應表明一、原判決所
違背之法令及其具體內容；二、依訴訟資料可認為原判決有違背
法令之具體事實），如於本判決宣示後送達前提起上訴者，應於
判決送達後廿日內補提上訴理由書（須附繕本）。
中　　華　　民　　國　　111 　年　　10　　月　　8 　　日
                            書記官  張隆成
附表
-----
折舊時間           金額
第1年折舊值        19,496×0.438×(9/12)=6,404
第1年折舊後價值    19,496-6,404=13,092